# 控股子公司定向增发股份导致股权稀释后的合并处理问题

提问人：hdzhangc 时间：2013-03-22 10:21:39
各位同事： 大家好，请教大家一个问题。 假定A公司为B股份有限公司控股母公司，B公司股本 5000 万，A公司持有60%，具有控制权。 2011 年初，B公司所有者权益 6000 万。假定A公司长期股权投资成本为 3300 万（购买日，B公司所有者权益为 5500 万元，A公司支付金额为 3300 万）；购买日至 2011 年初，B公司实现净利润 500 万，无其他权益变动。 2011 年，1-6月，B公司实现损益 1000 万。 6 月 30 日，B公司向新股东增发股份 1000 万，收到金额 2000 万。股本增加 1000 万、资本公积增加 1000 万。增发后，A公司持股比例降低为50%，但未丧失控制权。 2011 年，7-12月，B公司实现损益 1000 万。 假定除上述事项以外，B公司 2011 年度无其他权益变动事项。B公司期末所有者权益为6000+2000（净利润）+2000（新股东投入）=10000万。
那么，请问，在 2011 年 12 月 31 日时，A公司合并财务报表，下述两种方式哪种正确？原因，谢谢！ 方法一： 权益法调整后的长期股权投资=3300（长投成本）+500 60% （追溯调整） +1000 60%（上半年享有B公司净利润）+2000 50% （享有新股东投入） +1000 50%（享有下半年B公司净利润）=5700万 期末少数股东权益=2400（期初少数股东权益）+1000 40% （上半年少数股东损益） +2000 50%（享有新股东投入）+1000 50% （下半年少数股东损益） =4300 万 方法二： 按 50% 比例追溯调整。购买日，支付成本 3300 万，购买日 B 公司所有者权益 5500 万，持股比例 50% ，确认商誉 3300-5500 50%=550 权益法调整后的长期股权投资=3300（长投成本）+500 50% （追溯调整） +2000 50%（享有新股东投入）+2000 50% （享有子公司 2011 年度净利润） =5550 万 少数股东权益 =10000 50%=5000万 商誉+B公司期末所有者权益=10550=权益法调整后的长期股权投资+少数股东权益 方法一是否正确？如果正确，少数股东权益不是应当按照期末少数股东持有比例*子公司所有者权益么？
方法二是否正确？如果正确，商誉产生的原因是什么？ 如果上述方法均不正确，正确的处理方式应当为？谢谢谢谢！
该贴已经同步到 hdzhangc的微博

回答人：chenyiwei
回复 hdzhangc 的帖子
在合并报表编制时模拟权益法核算，有时是自找麻烦，尤其是在这种涉及权益性交易的情况下，由于权益法核算和合并报表层面的实体观处理的立足点不同，因此模拟权益法核算对合并报表编制并无任何益处。
关键是掌握几个关键数字，保证合并报表结果中以下几个关键数字不出问题，则合并结果出错的可能性就可以减少： 1 、期末少数股东权益＝10000*50%=5000万元。 2 、本期少数股东损益＝ 1000 （上半年）*40%+1000（下半年）*50%=900 3、在增发时点（2011.6.30）应调整合并报表层面资本公积的金额＝ 9000 （ 2011 年 6 月 30 日增发完成后净资产）*50%－ 7000 （ 2011 年 6 月 30 日增发完成前净资产）*60%=300。
对少数股东权益的全年增减变动复核如下：年初少数股东权益 2400 ＋本期少数股东增资 2000 －计入资本公积的金额 300 ＋本期少数股东损益 900 ＝ 5000 。与直接按照期末子公司净资产和期末少数股权比例计算的结果一致。

提问人：hdzhangc 时间：2013-03-22 23:01:06
回复 chenyiwei 的帖子
陈老师：
您好！ 很抱歉，我刚入行不到两年，对合并这块的学习仅限于注会教材里面了解到的一些方法。 现已确认少数股东权益为5000 万元，那么，我是否可以理解为期末归属于母公司的权益也应该为 5000 万元。而在期初归属于母公司的所有者权益为 3600 万，本期享受的投资收益=1000 60%+1000 50%=1100。这两块加起来等于 4700 万。剩下 300 应该就是您所说的增发点应调整合并报表层面资本公积的金额。是么？ 另外有一个小小的请求，麻烦您帮忙推荐几本书，可以全面讲解合并这块的。包括理论、实务操作。
谢谢谢谢！

回答人：chenyiwei
1 、可以这样理解。 2 、关于推荐书的问题，本版面上也有一些类似书的推荐，你可以看下，但关键还是要靠自己在实务中的经验积累和熟练掌握。毕竟实务很复杂，任何书都不可能涵盖全部。